【裁判字號】    98,訴,1939
【裁判日期】    981130
【裁判案由】    違反毒品危害防制條例
【裁判全文】
臺灣彰化地方法院刑事判決              98年度訴字第1939號
公  訴  人  臺灣彰化地方法院檢察署檢察官
被      告  甲○○
上列被告因違反毒品危害防制條例案件，經檢察官提起公訴（98
年度毒偵字第2139號），本院改依簡式審判程序審理，判決如下
：
    主  文
甲○○施用第一級毒品，累犯，處有期徒刑玖月，扣案之第一級
品海洛因壹小包（驗餘淨重零點壹零陸公克、包裝袋壹個）沒收
銷燬之、扣案之注射針筒壹支沒收；又施用第二級毒品，累犯，
處有期徒刑柒月，扣案之玻璃球吸食器壹支沒收。主刑部分應執
行有期徒刑拾壹月（沒收銷燬及沒收部分均併予執行）。
    事  實
一、甲○○前因施用毒品案件，經執行觀察、勒戒後，被評定有
    繼續施用毒品之傾向，再經令入戒治處所施以強制戒治後，
    於民國90年4月12日停止戒治，並交付保護管束，至90年10
    月19日保護管束期滿未經撤銷，視為強制戒治執行完畢，並
    由臺灣彰化地方法院檢察署檢察官以90年度戒毒偵字第1593
    號、第1594號為不起訴處分確定。又於上開強制戒治執行
    完畢釋放後5年內，在93、94年間，因犯連續施用第一、二
    級毒品罪，經臺灣高等法院臺中分院（以下簡稱：臺中高分
    院）以94年度上訴字第635號判決，分別判處有期徒刑8月、
    5月，應執行有期徒刑11月確定。又因犯竊盜罪及贓物罪
    ，經本院以94年度易字第943號判決，分別判處有期徒刑1年
    、3月確定；又因犯連續施用第一級毒品罪，經臺中高分
    院以94年度上訴第1989號判決判處有期徒刑10月確定；又
    因犯詐欺罪，經臺中高分院以95年度上訴字第851號判決判
    處有期徒刑7月確定。嗣上開、、各罪，均經裁定減
    其刑期二分之一，並合併定應執行有期徒刑1年3月確定。上
    開、、、各罪經接續執行後，於96年7月31日縮刑
    期滿執行完畢。詎仍不知悔改，復基於施用第一級毒品海洛
    因之犯意，於98年9月18日晚間11時許，在其位於彰化縣社
    頭鄉○○村○○路○段529號住處，將海洛因摻水後，再以針
    筒注射之方式，施用第一級毒品海洛因1次。另基於施用第
    二級毒品甲基安非他命之犯意，於上開時、地施用海洛因後
    ，隨即於同上處所，將甲基安非他命置於玻璃球吸食器內，
    再以燒烤吸食煙霧之方式，施用第二級毒品甲基安非他命1
    次。嗣於98年9月20日上午11時30分許，在彰化縣員林鎮○
    ○路25號前，其因形跡可疑，為警盤檢查獲，當場扣得其上
    開施用海洛因後所剩餘之海洛因1小包（驗餘淨重0.106公克
    、包裝袋1個）、其所有供上開施用海洛因所用之注射針筒1
    支，及其所有供上開施用甲基安非他命所用之玻璃球吸食器
    1支，並得其同意採集尿液送驗，檢驗結果呈現可待因、嗎
    啡及甲基安非他命之陽性反應。
二、案經彰化縣警察局員林分局報請臺灣彰化地方法院檢察署檢
    察官偵查起訴。
    理  由
壹、程序部分：
    被告甲○○所犯之本案犯罪，係死刑、無期徒刑、最輕本刑
    為3年以上有期徒刑以外之罪。其於準備程序就上開被訴事
    實為有罪之陳述，經受命法官告知簡式審判程序之旨，並聽
    取其與公訴人之意見後，本院認無不得或不宜改依簡式審判
    程序進行之情事。爰依刑事訴訟法第273條之1第1項、第284
    條之1規定，裁定由受命法官獨任進行簡式審判程序，先予
    敘明。
貳、實體部分：
一、訊據被告對於上開事實均坦承不諱；且對被告於98年9月20
    日所採集之尿液，送檢驗後，結果呈現可待因、嗎啡及甲基
    安非他命之陽性反應，有彰化縣警察局委託檢驗尿液代號與
    真實姓名對照表，及詮昕科技股份有限公司98年10月5日報
    告編號00000000號濫用藥物尿液檢驗報告各1紙在卷可憑。
    另就被告上開施用第一級毒品犯行部分，前揭經扣案之海洛
    因1小包（驗餘淨重0.106公克、包裝袋1個），經送行政院
    衛生署草屯療養院鑑定後，檢出第一級毒品海洛因之成分，
    有該院98年10月13日草療鑑字第0981000051號鑑定書在卷可
    憑，復有被告所有供上開施用海洛因所用之注射針筒1支扣
    案可佐；就被告上開施用第二級毒品犯行部分，並有其所有
    供上開施用安非他命所用之玻璃球吸食器1支扣案可證。足
    認被告之自白與事實相符，應可採信。本案事證明確，被告
    上開施用第一、二級毒品之犯行，均堪以認定。
二、查被告前因施用毒品案件，經執行觀察、勒戒後，被評定有
    繼續施用毒品之傾向，再經令入戒治處所施以強制戒治後，
    於90年4月12日停止戒治，並交付保護管束，至90年10月19
    日保護管束期滿未經撤銷，視為強制戒治執行完畢，並由臺
    灣彰化地方法院檢察署檢察官以90年度戒毒偵字第1593號、
    第1594號為不起訴處分確定；又於上開強制戒治執行完畢釋
    放後5年內，在93、94年間，因犯連續施用第一、二級毒品
    罪，經臺中高分院以94年度上訴字第635號判決，分別判處
    有期徒刑8月、5月，應執行有期徒刑11月確定等節，有臺灣
    高等法院被告前案紀錄表1份在卷可稽。被告自上開強制戒
    治執行完畢釋放後，距離本案犯罪，其期間雖均已超過5年
    ，惟按「毒品危害防制條例於92年7月9日修正公布，自93年
    1月9日施行，其中第20條、第23條將施用毒品之刑事處遇程
    序，區分為『初犯』及『5年內再犯』、『5年後再犯』。依
    其立法理由之說明：『初犯』，經觀察、勒戒或強制戒治後
    ，應為不起訴處分或不付審理之裁定；經觀察、勒戒或強制
    戒治執行完畢釋放後，『5年內再犯』者，因其再犯率甚高
    ，原實施之觀察、勒戒及強制戒治既已無法收其實效，爰依
    法追訴或裁定交付審理。至於經觀察、勒戒或強制戒治執行
    完畢釋放後，『5年後再犯』者，前所實施之觀察、勒戒或
    強制戒治已足以遮斷其施用毒品之毒癮，為期自新及協助其
    斷除毒癮，仍適用『初犯』規定，先經觀察、勒戒或強制戒
    治之程序。從而依修正後之規定，僅限於『初犯』及『5年
    後再犯』二種情形，始應先經觀察、勒戒或強制戒治程序。
    倘被告於5年內已再犯，經依法追訴處罰，縱其第三次（或
    第三次以上）再度施用毒品之時間，在初犯經觀察、勒戒或
    強制戒治執行完畢釋放5年以後，已不合於『5年後再犯』規
    定，且因已於『5年內再犯』，顯見其再犯率甚高，原實施
    觀察、勒戒或強制戒治，已無法收其實效，即應依該條例第
    10條處罰。」最高法院有97年度第5次刑事庭會議決議可循
    。因被告在上開強制戒治執行完畢釋放後5年內，曾再犯如
    上所述之施用毒品罪，是被告本案所為，仍合於毒品危害防
    制條例第23條第2項所定之追訴要件，自均應依法論科。
三、按海洛因及甲基安非他命，分別為毒品危害防制條例第2條
    第2項第1、2款所明定之第一、二級毒品，均不得非法持有
    、施用。核被告所為，係分別犯毒品危害防制條例第10條第
    1項之施用第一級毒品罪，及同條例第10條第2項之施用第二
    級毒品罪。其為施用第一、二級毒品而持有海洛因、甲基安
    非他命之低度行為，已為其施用之高度行為所吸收，均不另
    論罪。再被告所犯上開二罪間，犯意各別、行為互殊，應予
    分論併罰。又被告曾因犯連續施用第一、二級毒品罪，經
    臺中高分院以94年度上訴字第635號判決，分別判處有期徒
    刑8月、5月，應執行有期徒刑11月確定。又因犯竊盜罪及
    贓物罪，經本院以94年度易字第943號判決，分別判處有期
    徒刑1年、3月確定；又因犯連續施用第一級毒品罪，經臺
    中高分院以94年度上訴第1989號判決判處有期徒刑10月確定
    ；又因犯詐欺罪，經臺中高分院以95年度上訴字第851號
    判決判處有期徒刑7月確定。嗣上開、、各罪，均經
    裁定減其刑期二分之一，並合併定應執行有期徒刑1年3月確
    定。上開、、、各罪經接續執行後，於96年7月31
    日縮刑期滿執行完畢一節，有前揭臺灣高等法院被告前案紀
    錄表在卷可稽。被告於上開徒刑執行完畢後，5年以內故意
    再犯本案有期徒刑以上之罪，均為累犯，各應依刑法第47條
    第1項規定，加重其刑。
四、按施用毒品行為之本質，為藥物濫用、物質依賴，自殘性明
    顯，侵害性卻隱晦。基於施用毒品此一特性，毒品危害防制
    條例第10條第1、2項之刑罰，就須與同條例第20條之保安處
    分比擬觀察，而不應與一般犯罪之刑罰等量齊觀。因此，對
    於施用毒品之犯罪行為人，刑罰之目的，應側重在幫助其遠
    離毒品及戒除毒癮，俾其重返社會正常生活，故對其施以相
    當期間之徒刑，藉以隔離毒品、戒除依賴即可，過度監禁之
    結果，徒然虛擲其生命，並有浪費國家稅收之虞。爰審酌被
    告除上述累犯前科外，另有違反麻醉藥品管理條例、槍砲彈
    藥刀械管制條例、肅清煙毒條例及施用第一、二級毒品等犯
    罪前科，有前揭臺灣高等法院被告前案紀錄表在卷可按，素
    行不佳；且其曾因施用毒品案件，經執行觀察、勒戒、強制
    戒治及執行徒刑後，卻又再犯，顯見其未能悔改並記取教訓
    ；惟念及施用毒品犯罪之本質為戕害自我身心健康之行為，
    尚未嚴重破壞社會秩序或侵害他人權益，以及被告於犯後坦
    承犯行，態度良好，並斟酌其犯罪之動機、目的及手段等一
    切情狀，檢察官於本院審理時，雖以言詞求為對被告量處應
    執行有期徒刑1年2月，惟本院經審酌上情後，認尚嫌過重，
    乃核情分別量處如主文所示之刑，並定如主文所示之應執行
    刑。
五、上開扣案之毒品海洛因1小包（驗餘淨重0.106公克、包裝袋
    1個），係被告前述施用第一級毒品犯行所剩餘之毒品，已
    據被告供明在卷，屬第一級毒品，又其包裝袋無論以何種方
    式析離，均會有微量毒品殘留包裝袋內（法務部調查局93年
    3月19日調科壹字第09300113060號函參照），是該包裝袋亦
    應視為毒品之一部分，均應依毒品危害防制條例第18條第1
    項前段規定，在該施用第一級毒品罪項下宣告沒收銷燬之。
    另扣案之注射針筒及玻璃球吸食器各1支，均為被告所有分
    別供上開施用海洛因、甲基安非他命犯行所使用之物，亦據
    其陳明在卷，爰均依刑法第38條第1項第2款規定，在各該犯
    罪項下宣告沒收。
據上論斷，應依刑事訴訟法第273條之1第1項、第284條之1、第
299條第1項前段，毒品危害防制條例第10條第1項、第2項、第18
條第1項前段，刑法第11條、第47條第1項、第38條第1項第2款、
第51條第5款，判決如主文。
本案經檢察官林于人到庭執行職務。
中    華    民    國    98    年    11    月    30    日
                  刑事第三庭    法  官  陳銘壎
以上正本證明與原本無異。
如不服本判決應於收受判決後10日內向本院提出上訴書狀，並應
敘述具體理由；其未敘述上訴理由者，應於上訴期間屆滿後20日
內向本院補提理由書(均須按他造當事人之人數附繕本)「切勿逕
送上級法院」。
中    華    民    國    98    年    11    月    30    日
                                書記官  楊筱惠
附錄本案論罪科刑法條全文：
毒品危害防制條例第10條
施用第一級毒品者，處6月以上5年以下有期徒刑。
施用第二級毒品者，處3年以下有期徒刑。


司法院資訊處製作；財團法人民間司法改革基金會備份。
